【裁判字號】    97,消債更,16
【裁判日期】    971209
【裁判案由】    更生事件
【裁判全文】
臺灣雲林地方法院民事裁定            97年度消債更字第16號
聲  請  人  甲○○
即債務人                巷96.
上列當事人因消費者債務清理事件聲請更生，本院裁定如下：
    主    文
更生及保全處分之聲請均駁回。
聲請費用由聲請人負擔。
    理    由
一、按債務人與金融機構協商成立者，不得聲請更生或清算，但
    因不可歸責於己之事由，致履行顯有重大困難者，不在此限
    ；本條例施行前，債務人依金融主管機關協調成立之中華民
    國銀行公會會員辦理消費金融案件無擔保債務協商機制與金
    融機構成立之協商，準用前項之規定，消費者債務清理條例
    第151 條第5 項、第6 項分別定有明文。又聲請更生或清算
    不合程式或不備其他要件者，法院應以裁定駁回之，但其情
    形可以補正者，法院應定期間先命補正，復為同條例第8 條
    所明定。
二、本件聲請意旨略以：聲請人積欠元大商業銀行股份有限公司
    （原名復華銀行）等六家金融機構無擔保債務共新臺幣（下
    同）1473,090元，於消費者債務清理條例施行前，曾依照銀
    行公會會員辦理無擔保債務協商機制，與最大債權金融機構
    元大商業銀行成立協商，約定聲請人每月須清償15,923元，
    因聲請人每月收入約32,000元，但每月需支付膳食費12,000
    元、房屋貸款12,000元、水費500 元、電費750 元、機車代
    步費用800 元、電話費1500元、每月給父母親3000元、每月
    負擔所得稅約683 元、保險費784 元、雜支1000元，每月支
    出合計33,017元，已經超出每月收入，在無法維持生活所需
    情況下，致無法正常繳款，顯屬不可歸責於己之事由，致履
    行困難，為此聲請更生及禁止債權人聲請強制執行之保全處
    分等語。
三、聲請人之主張，固據其提出協議書、復華銀行通知函、全國
    財產稅總歸戶財產查詢清單、財政部台灣省中區國稅局94、
    95、96年度綜合所得稅各類所得資料清單、勞工保險被保險
    人投保資料表、存摺、戶籍謄本、聲請人甲○○日常生活必
    要支出明細表、繳納房屋貸款之活期儲蓄存款存摺等原本或
    影本為證。惟查，據前揭協議書、復華銀行通知函記載，聲
    請人係於95年11月間與各債權銀行成立協商，而據財政部台
    灣省中區國稅局94、95、96年度綜合所得稅各類所得資料清
    單顯示，聲請人於該三年度均係任職於劍湖山世界股份有限
    公司，該三年之所得分別為442238元、471671元、415356元
    ，其年收入在成立協商前後並無鉅大變動，以最近之96年度
    所得415356元換算，其每月收入尚有34,613元。次就其所報
    生活必要支出以觀，亦無可認在成立協商之後發生明顯變動
    之情形。聲請人既負鉅債，理應儉約渡日，然查其所報膳食
    費每月12,000元，係謂其本人與父、母、兄長四人，以每人
    每日200 元計算，每月共24,000元，由其與兄長各負擔二分
    之一，不無過高之嫌，每月電話費1500元亦嫌過高。再查聲
    請人之父江進丁、母陳分別是民國38年、39年出生，均未
    滿60歲，是否有不能自力維持生活之情形，未見提出證明，
    聲請人除陳報負擔彼等之膳食費外，又報稱每月需與其兄長
    各給付父母3000元，如聲請人本身並無負債，給付再多本院
    也不會有任何意見，但在負擔鉅債之情形下，以此為不能償
    債之理由，即有可議。尤有甚者，聲請人所報每月應繳納之
    房屋貸款12,000元，其貸款人為陳劫（見聲請人所提繳納房
    屋貸款之活期儲蓄存款存摺影本），並非聲請人本身所負債
    務，其以清償他人之債務為由，主張不能清償自已所負債務
    ，更屬不能認許。聲請人之收入及生活必要支出情形，既無
    於協商當時所不能預見之重大變動事實，且聲請人主張不能
    清償自已所負債務之重要支出亦難認許，自與「不可歸責於
    己之事由致履行顯有重大困難」之要件不符，上開欠缺又屬
    無從補正。
四、綜上所述，聲請人於消費者債務清理條例施行前，既已與金
    融機構之債權人依金融主管機關協調成立之中華民國銀行公
    會會員辦理消費金融案件無擔保債務協商機制成立協商，且
    又無因不可歸責於己致履行顯有重大困難之事由，則其聲請
    更生，顯然違背消費者債務清理條例第151 條第6 項準用同
    條第5 項前段之規定，且該要件之欠缺又屬無從補正，依前
    揭說明，自應駁回其更生之聲請。
五、又本件未符合更生聲請要件，應予駁回其更生聲請，既如前
    述，則聲請人併聲請本院應對其財產予以保全處分，即無必
    要，應併予駁回，爰為裁定如主文。
中    華    民    國    97    年    12    月    9     日
                  民事第一庭    法      官  邱瑞裕
上為正本係照原本作成
如不服本裁定，應於裁定送達後10日內，以書狀向本院提出抗告
，並繳納抗告費新臺幣1千元
中    華    民    國    97    年    12    月    9     日
                                書  記  官  賴成育


司法院資訊處製作；財團法人民間司法改革基金會備份。
